【裁判字號】    97,台上,2453
【裁判日期】    970605
【裁判案由】    強盜等罪
【裁判全文】
最高法院刑事判決            九十七年度台上字第二四五三號
上  訴  人  甲○○
選任辯護人  鄭人傑律師
上列上訴人因強盜等罪案件，不服台灣高等法院台中分院中華民
國九十七年三月十一日第二審更審判決〔九十六年度上更(一)字第
二四五號，起訴案號：台灣台中地方法院檢察署九十五年度偵字
第一三七七二號〕，提起上訴，本院判決如下：
    主  文
上訴駁回。
    理  由
按刑事訴訟法第三百七十七條規定，上訴於第三審法院，非以判
決違背法令為理由，不得為之。是提起第三審上訴，應以原判決
違背法令為理由，係屬法定要件，如果上訴理由書狀並未依據卷
內訴訟資料，具體指摘原判決不適用何種法則或如何適用不當，
或所指摘原判決違法情事，顯與法律規定得為第三審上訴理由之
違法情形，不相適合時，均應認其上訴為違背法律上之程式，予
以駁回。本件原審經審理結果，認為上訴人甲○○共同搶奪與共
同強盜等犯行罪證明確，因而撤銷第一審關於上訴人部分之科刑
判決，經比較刑法新舊規定，改判仍依修正前刑法連續犯、牽連
犯之規定，從一重論處上訴人共同連續意圖為自己不法之所有，
而搶奪他人之動產（累犯）罪刑與共同連續意圖為自己不法之所
有，以強暴至使不能抗拒，而取他人之物（累犯）罪刑，並定其
應執行之刑，已詳敘其調查、取捨證據之結果及憑以認定犯罪事
實之心證理由。並就上訴人否認犯行之供詞及其所辯各節認非可
採，詳加指駁。從形式上觀察，原判決並無足以影響判決結果之
違法情形存在。上訴人上訴意旨略以：(一)、依乙○○及劉陳均耳
所述，上訴人所為僅應成立搶奪罪而非強盜罪。(二)、饒烜宗趁劉
陳均耳不備不及抗拒之際，伸手搶奪劉陳均耳之金項鍊，應屬搶
奪，嗣饒烜宗向劉陳均耳恫稱如不放手就讓其死，饒烜宗之犯意
已變更為強盜，而應依強盜罪論處，則上訴人與饒烜宗間犯案之
初，其犯意聯絡究係搶奪或強盜，原判決未於理由內說明，自屬
理由不備。上訴人與饒烜宗僅有搶奪之犯意聯絡而無強盜之犯意
聯絡，饒烜宗向劉陳均耳恫稱如不放手就讓其死時，上訴人並未
聽見此語，原判決對此有利於上訴人之證據並未說明何以不足採
之理由，亦有判決不備理由之違誤。(三)、原判決關於搶奪部分之
量刑過重，請從輕量刑。惟查：(一)、證據之取捨及事實之認定，
係屬事實審法院自由判斷之職權，此項職權之行使，倘不違背客
觀存在之經驗法則或論理法則，即無違法可言。搶奪與強盜雖同
具不法得財之意思，然搶奪係乘人不備，公然掠取他人之財物，
如施用強暴、脅迫，至使不能抗拒而取其財物或令其交付者，則
為強盜罪。原判決依共同正犯饒烜宗（業經原審判處罪刑確定）
、上訴人於偵查中之供述、乙○○於第一審及原審前審之結證、
劉陳均耳於偵查中、第一審及原審之證述，據以認定饒烜宗自乙
○○背後以手肘勒住其脖子，以手掌摀住其口鼻子，至使其不能
抗拒而由上訴人強取其金項鍊、耳環，上訴人犯有共同強盜犯行
；又饒烜宗恫嚇劉陳均耳至使其不能抗拒而下手強盜之際，上訴
人在旁把風，上訴人就饒烜宗強盜劉陳均耳之金項鍊，有犯意聯
絡與行為分擔，經核並無違背客觀存在之經驗法則或論理法則，
上訴人以上訴意旨(一)、(二)，指摘原判決違法，顯有誤會。(二)、原
判決就上訴人共同連續搶奪部分之量刑，已依刑法第五十七條規
定，以行為人之責任為基礎，對於上訴人之前科素行及其他一切
情狀，予以審酌，且記載於判決理由內，況量刑之輕重，係屬實
體法上賦與法院得依職權自由裁量之事項，苟已斟酌刑法第五十
七條各款所列情狀而未逾越法定刑度，自不得遽指為違法。是上
訴意旨以上情指摘原判決違背法令，核與法律規定得為第三審上
訴理由之違法情形，不相適合。而其餘上訴意旨，則係就屬原審
採證認事職權之行使及原判決已說明事項，徒憑己見，任意指摘
，且仍為單純事實之爭辯，均非適法之第三審上訴理由。依上揭
說明，本件上訴違背法律上之程式，應予駁回。
據上論結，應依刑事訴訟法第三百九十五條前段，判決如主文。
中    華    民    國  九十七  年    六    月    五    日
                      最高法院刑事第十二庭
                          審判長法官  石  木  欽
                                法官  陳  世  淙
                                法官  洪  佳  濱
                                法官  林  俊  益
                                法官  張  祺  祥
      本件正本證明與原本無異
                                      書  記  官
中    華    民    國  九十七  年    六    月   十七   日
                                                     M


司法院資訊處製作；財團法人民間司法改革基金會備份。
